【裁判字號】    97,消債更,161
【裁判日期】    980116
【裁判案由】    聲請更生程序
【裁判全文】
臺灣彰化地方法院民事裁定           97年度消債更字第161號
聲  請  人  甲○○
上列聲請人因消費者債務清理事件，聲請保全處分，本院裁定如
下：
    主  文
聲請駁回。
    理  由
一、本件聲請意旨略以：聲請人因不能清償債務，業已提出更生
    聲請，然其所有之自用住宅現遭抵債權人聯邦商業銀行股份
    有限公司（下稱聯邦銀行）聲請假扣押強制執行程序，為全
    體債權人公平受償之考量，爰聲請停止本院97年度執全字第
    787 號對聲請人之強制執行及禁止債權人對聲請人行使債權
    、催收、假扣押、起訴或為與起訴有同一效力行為之保全處
    分等語。
二、按法院就更生之聲請為裁定前，得因利害關係人之聲請或依
    職權，以裁定為限制債權人對於債務人行使債權，及停止對
    於債務人財產強制執行程序之保全處分。又更生不影響有擔
    保或有優先權之債權人之權利。消費者債務清理條例第19條
    第1 項第2 款、第3 款及第68條前段定有明文。亦即，該條
    例第19條第1 項第2 款、第3 款之規定，係為防杜債務人之
    財產減少，維持全體無擔保或無優先權債權人間之公平受償
    ，及使債務人有重建更生之機會，始有保全處分之必要。是
    以，法院就更生之聲請為裁定前，自應依債務人之財產狀況
    ，就保全處分對債務人更生目的之達成，及保全處分實施就
    相關利害關係人所生影響，兼顧債權人權益，避免債務人惡
    意利用保全處分阻礙債權人行使權利，或做為延期償付債務
    之手段，綜合比較斟酌，決定有無以裁定為保全處分之必要
    。
三、查聲請人主張其所有之彰化縣員林鎮○○路66巷102 號房屋
    （下稱係爭房屋）已經聯邦銀行聲請本院假扣押執行而經查
    封乙節，固據聲請人提出本院97年度執全字第787 號查封登
    記函、建物登記謄本影本附卷為憑，堪認屬實。惟假扣押執
    行之作用僅在保全債務人之財產，目的是避免債務人移轉財
    產而降低償債能力，並不進行換價，其功能與消費者債務清
    理條例保全處分係為防杜債務人之財產減少，維持全體無擔
    保或無優先權債權人間之公平受償並無二致，是實難認有何
    停止本院97年度執全字第787號假扣押執行之必要性；況聲
    請人以系爭房屋及基地（非聲請人所有，而是其弟弟楊景旻
    所有）為擔保向合作金庫商業銀行股份有限公司貸款之借款
    餘額尚有約425萬元，然因僅系爭房屋（不包括土地）之價
    值根本不足以清償上開擔保貸款債務，則其他債權人縱聲請
    就系爭房屋進行拍賣換價，實難期於清償上開擔保借款後有
    餘額可供分配受償，亦應不影響無擔保或無優先權債權人間
    之公平受償；是本院認聲請人聲請停止本院97年度執全字第
    787號對聲請人之強制執行程序，尚非屬必要。至於催收、
    起訴或為與起訴有同一效力等行為，性質上並非終局滿足債
    權之行為，自不影響債權人間公平受償，亦無禁止之必要。
四、爰依法裁定如主文所示。
中    華    民    國    98    年    1     月    16    日
                  民事第二庭    法  官  吳永梁
以上正本係照原本作成。
如對本裁定抗告，須於裁定送達後10日內向本院提出抗告狀。
中    華    民    國    98    年    1     月    19    日
                                書記官  陳美敏


司法院資訊處製作；財團法人民間司法改革基金會備份。
